最高法院民事判決　　　　　　　　　　　　　　　　八十七年度台上字第三四二號
　　上　訴　人　邱吳滿
　　訴訟代理人　邱瑞奇
　　被 上訴 人　順大裕股份有限公司
　　法定代理人　張文儀
右當事人間請求確認抵押債權不存在等事件，上訴人對於中華民國八十五年十二月九
日台灣高等法院台中分院第二審判決（八十五年度重上字第二六號），提起上訴，本
院判決如左：
    主  文
上訴駁回。
第三審訴訟費用由上訴人負擔。
    理  由
本件上訴人主張：被上訴人於民國八十三年四月初與訴外人邱瑞奇訂立產品經銷合約
，約由邱瑞奇經銷被上訴人生產之大裕牌點心、飲料等系列產品，邀伊為連帶保證人
，並提供所有坐落彰化縣員林鎮○○段二○二○號土地及其上建物即門牌號碼同鎮○
○路八四巷七八號之本國式二層樓房一棟為貨款之擔保，設定最高限額抵押權在案。
茲香港明興貿易公司（下稱明興公司）向被上訴人購買之果汁、八寶粥有瑕疵，經伊
終止抵押權契約，被上訴人對伊之抵押債權自不存在等語，求為：(一)確認被上訴人就
上開房地所設定之本金最高限額新台幣（下同）六百萬元之抵押債權不存在；(二)被上
訴人應協同上訴人辦理塗銷前項抵押權登記之判決。
被上訴人則以：系爭芒果汁、八寶粥伊於八十三年四月間交貨後，上訴人並未檢查通
知伊有何固有瑕疵，且伊否認有何瑕疵。況該產品交付後已逾六個月，依民法第三百
六十五條第一項規定，亦不得主張物有瑕疵而解除買賣契約等語，資為抗辯。
原審審理結果，以：按買受人應按物之性質，依通常程序從速檢查其所受領之物，如
發見有應由出賣人負擔保責任之瑕疵時，應即通知出賣人。買受人怠於為前項之通知
者，除依通常之檢查不能發見之瑕疵外，視為承認其所受領之物，民法第三百五十六
條第一項、第二項定有明文。查被上訴人不僅否認所交付之芒果汁、八寶粥有不得銷
售之瑕疵，且依買賣契約約定之交貨方式為ＦＯＢ船邊交貨，依提單記載，交貨日期
為芒果汁一萬一千箱為八十三年四月十二日，芒果汁一萬一千箱為八十三年五月九日
，八寶粥九千箱為八十三年十月三日，且為國內交貨。惟上訴人於八十四年二月四日
、同年三月二十四日、同年四月二十日、同年九月二十五日及同年十一月四日始以存
證信函通知被上訴人各該分別收受之貨物有瑕疵，固有各該存證信函附卷，惟已距交
貨日甚遠，顯見上訴人未於受交付時盡從速檢查之義務，依法視為承認所受領之物。
且按買受人因物有瑕疵，而得解除契約，其解除權於物之交付後六個月間，不行使而
消滅。上訴人雖於上開存證信函中主張受領之物有瑕疵，惟迄未為解除契約之意思表
示，迄至八十五年五月二日原審準備程序中始主張解除契約，已逾上開法定之除斥期
間，其解除權歸於消滅。上訴人仍應就貨款負物之擔保之義務，其主張被上訴人之貨
款債權因契約解除而消滅，尚無可取。末查明興公司與被上訴人所簽訂之經銷合約附
加條款雖約定：產品消費期限內（如罐底標示），若乙方（即明興公司）因產品品質
瑕疵發生損失時，甲方（被上訴人）應負完全責任並賠償之等語；惟並未表明排除買
受人不必從速檢查之約定。從而上訴人空言主張，被上訴人故意不告知瑕疵，伊不受
六個月期間之限制云云，亦無可採，為其心證所由得。爰維持第一審所為上訴人敗訴
判決，駁回其上訴。按解除契約，係指當事人之一方，行使其本於法律或契約所定之
解除權，使契約自始歸於消滅之一方的意思表示而言。本件系爭產品經銷合約係由明
興公司與被上訴人所簽訂，邱瑞奇為明興公司之代表人，並非契約之當事人，而上訴
人僅為貨款付款兼連帶保證人，均非上開經銷合約之當事人，倘被上訴人所交付之產
品即芒果汁、八寶粥確有瑕疵而欲解除契約，自應由買受人之明興公司為之，尚非保
證人之上訴人所得代為主張。被上訴人與明興公司間經銷合約，買賣關係既未經合法
解除，最高限額抵押權仍擔保系爭貨款。原審為上訴人敗訴判決，理由雖有不同，惟
既不影響判決之結果，仍應予以維持。上訴論旨，聲明廢棄原判決，難認有理由。
據上論結，本件上訴為無理由。依民事訴訟法第四百八十一條、第四百四十九條第二
項、第七十八條，判決如主文。
中      華      民      國    八十七    年      二      月     二十     日
                              最高法院民事第五庭
                                  審判長法官  吳  啟  賓
                                        法官  洪  根  樹
                                        法官  謝  正  勝
                                        法官  劉  福  來
                                        法官  黃  熙  嫣
      右正本證明與原本無異
                                              書  記  官
中      華      民      國    八十七    年      三      月      十      日
